臺灣高等法院高雄分院刑事判決　　　　　　　　　　九十年度上易字第二九五號
　　上　訴　人　臺灣高雄地方法院檢察署檢察官
　　被　　　告　甲○○
　　上　訴　人　乙○○○
　　代　理　人　林振勇
右上訴人因被告傷害等案件，不服臺灣高雄地方法院九十年度易字第二一五八號中華
民國九十年十月十二日第一審判決（起訴案號：臺灣高雄地方法院檢察署九十年度偵
字第一二三號），提起上訴，本院判決如左：
      主  文
原判決關於甲○○部分撤銷。
甲○○傷害人之身體，處罰金貳仟伍佰元，如易服勞役，以佰元折算壹日。
其他上訴駁回。
      事  實
一、乙○○○與甲○○二人係高雄縣路竹鄉○○路七七號民有市場內之攤販，民國八
    十九年十一月二十日上午九時三十分許，乙○○○與另一攤販高蘇閃發生爭吵，
    甲○○為高蘇閃幫腔，引起乙○○○對甲○○不滿，竟基於公然侮辱之犯意，在
    該市場內多數人可共見共聞之場合，以台語「討客兄」辱罵甲○○，致甲○○深
    感人格尊嚴受貶抑屈辱。甲○○因而心生憤怒，乃基於傷害人身體之故意，出手
    抓住乙○○○之頭髮，以腳踢乙○○○之右膝部，並以手毆打其頭部，造成乙○
    ○○受有頭部外傷、頭頂部挫擦傷、右膝挫擦傷之傷害。
二、案經甲○○、乙○○○分別訴由高雄縣警察局湖內分局報請臺灣高雄地方法院檢
    察署檢察官偵查起訴。
    理  由
壹、被告乙○○○部分：
一、本件被告乙○○○所犯公然侮辱罪係最重本刑為拘役之罪，被告於審判中依刑事
    訴訟法第三十六條規定前段委任代理人林振勇到庭，自屬合法，合先明。
二、訊據上訴人即被告乙○○○委任之代理人林振勇固不否認被告乙○○○有於右揭
    時、地因故辱罵被告甲○○「討客兄」之事實，惟辯稱：係甲○○先罵乙○○○
    ，乙○○○才回應反她「討客兄」云云，經查：右揭被告乙○○○辱罵被告甲
    ○○「討客兄」之事實，除據被告甲○○之指訴外，復經證人王阿賢、高蘇閃於
    原審調查時結證屬實（見原審九十年七月二十三日訊問筆錄），而被告甲○○係
    一女子，被告乙○○○於公眾得共見共聞之市場內，以「討客兄」（意即女性與
    其他配偶以外之男性通姦）之言語辱罵被告甲○○，其有公然侮辱之犯行甚明，
    是被告前開辯解，亦無解於其自己公然侮辱之犯行，本件事證明確，被告犯行堪
    予認定。
二、核被告乙○○○所為，係犯刑法第三百零九條第一項之公然侮辱罪。原審對被告
    乙○○○依刑法第三百零九條規定，並審酌被告僅因細故即辱罵他人，事後未見
    悔悟，及被告甲○○人格尊嚴因此所受之傷害程度等一切情狀，量處被告乙○○
    ○罰金貳仟元，並諭知易服勞役之折算標準，其認事用法均無違誤，量刑亦妥適
    ，被告乙○○○上訴意旨否認有公然侮辱犯意，自無足取，上訴為無理由，應予
    駁回。。
貳、被告甲○○部分：
一、訊據被告甲○○矢口否認有右揭傷害告訴人即被告乙○○○之犯行，辯稱：乙○
    ○○係一邊罵伊，一邊朝伊走過來，自己不小心滑倒受傷，伊並沒有打他云云。
    惟查：被告甲○○於右揭時地毆打乙○○○成傷之事實，業據告訴人乙○○○指
    訴明確，且乙○○○所受右揭傷害並有溫有諒醫院診斷書（告訴人於受傷當日八
    十九年十一月二十日前往就診）附本院卷可稽，觀之診斷書上所載之傷勢，尤其
    頭頂部挫擦傷應非自行滑倒所可能碰撞之傷，而與告訴人乙○○○所指訴之遭被
    告甲○○毆打之處亦相符合，因此，被告甲○○所辯稱之告訴人乙○○○係自行
    滑倒受傷云云，應與事實不符，難以採信。復參酌被告在警訊中供述本件事發當
    時情況係「告訴人乙○○○我「討客兄」，然後拿椅子要打我，而我用手撐住
    時，乙○○○又用腳要踢我時自己摔倒」，及證人高蘇閃於警訊時稱：「當時我
    與甲○○及乙○○○等都在市場內賣菜及賣豬肉生意，情形就是我原先聽到乙○
    ○○是在罵我『破雞巴』『如果那麼要人幹，她要拿棍子撞我，撞到我流血』等
    語言，然後乙○○○又走過來欲打我，而被甲○○從中攔住，後就兩個各自回到
    自己攤位做生意，事後乙○○○又罵甲○○討客兄，又要拿自己椅子要打甲○○
    ，但沒打到她。」（見八十九年十二月二日警訊筆錄）另證人王阿賢於警訊時則
    稱：「當時我所看見的是乙○○○要打高蘇閃，但未打到就被甲○○攔住，然後
    各自又回到自己攤位，乙○○○返回自己攤位後，又開始罵甲○○『討客兄』台
    語及不堪入耳之言語。」「（問妳當時有無看見乙○○○拿椅子要打甲○○，或
    是甲○○要打乙○○○？）當時我只看見乙○○○拿椅子，其他我就沒看見。」
    （見八十九年十二月二日警訊筆錄）於原審法院調查時證稱：「我聽到乙○○○
    罵甲○○『討客兄』，罵的很大聲，我沒看到甲○○罵乙○○○，我沒看到乙○
    ○○跌倒，不知道她怎麼跌倒。」等語（見原審法院九十年七月二十三日訊問筆
    錄），顯見當時告訴人乙○○○有以不堪入耳之話語辱及持椅子欲打被告甲○
    ○發生肢體衝突，被告在遭告訴人辱甚至持椅子欲予毆打之情況下，其心生憤
    怒因而予以肢體之還擊，亦不違吾人日常生活經驗之判斷。至証人高蘇閃、王阿
    賢先後在警訊、原審中之証述亦僅証稱告訴人有辱被告及手拿椅子欲打被告等
    情節，對被告毆打告訴人之事實則証稱不知道、沒看見等語，無非護之詞亦不
    足據以為有利被告之認定。綜上所述，本件事証明確，被告傷害犯行堪以認定。
二、核被告所為係犯刑法第二百七十七條第一項之傷害罪。原審採信証人蘇高閃、王
    阿賢之証述為被告無罪之判決，自屬未合，檢察官循告訴人請求就被告甲○○部
    分提起上訴，指摘及此，上訴為有理由，應由本院將被告甲○○部分予以撤銷改
    判。爰審酌被告甲○○係因細故與告訴人乙○○○發生爭執，遭告訴人辱始動
    手毆打告訴人，惟犯後並未坦白供承事實及告訴人所受傷害之程度等一切情狀，
    量處如主文第二項所示之刑，並諭知易服勞役之折算標準。
據上論結，應依刑事訴訟法第三百六十八條、第三百六十九條第一項前段、第三百六
十四條、第二百九十九條第一項前段、第二百七十七條一項、第四十二條第二項、罰
金罰鍰提高標準條例第一條前段、第二條，判決如主文。
本案經檢察官林應華到庭執行職務。
中      華      民      國      九十一    年     一     月    十六      日
                              臺灣高等法院高雄分院刑事第三庭
                                  審判長法官  周賢銳
                                        法官  謝宏宗
                                        法官  莊崑山
右正本證明與原本無異。
不得上訴。
                                      書記官  邱麗莉
中      華      民      國      九十一    年     一     月    十八      日
附錄：本判決論罪科刑法條：
刑法第三百零九條第一項
公然侮辱人者，處拘役或三百元以下罰金。
刑法第二百七十七條第一項
傷害人之身體或健康者，處三年以下有期徒刑，拘役或一千元以下罰金。
                                                                  Ａ
